臺灣高等法院臺南分院刑事判決　　　　　　　　九十三年度上易字第五八三號　Ａ
　　　上　訴　人
　　　即　被　告　甲　　　○
右上訴人因詐欺案件，不服臺灣臺南地方法院九十三年度易字第三○一號中華民國九
十三年九月十四日第一審判決（起訴案號：臺灣臺南地方法院檢察署九十三年度偵緝
字第二四三號、第二六八號），提起上訴，本院判決如左：
      主      文
上訴駁回。
      事      實
一、甲○前因過失致死及偽造文書等案件，經臺灣高等法院及臺灣板橋地方法院分以
    八十八年交上訴字第四四號及八十八年易字第一七九二號判處有期徒刑三年及一
    年六月確定，並經臺灣板橋地方法院以八十八年度聲字第二三五一號定應執行刑
    四年，嗣於民國（下同）九十一年十月五日執行完畢。甲○猶不知悔改，復與真
    實姓名年籍不詳綽號「許銘」之成年男子，共同基於意圖為自己不法所有之犯意
    聯絡，於九十二年四月三十日一同前往臺南市○○路二０四巷五號之「號計聯合
    會計師事務所」處，向該事務所職員乙○○佯稱彼等欲成立「玥來發實業有限公
    司」（以下簡稱玥來發公司），並由甲○擔任該公司負責人。惟因資金不足，欲
    請乙○○協助提供資金做為公司設立所需之存款證明。乙○○不疑有詐，信以為
    真，乃於同日偕同甲○、綽號「許銘」之男子共同至第一商業銀行富強分行開設
    戶名：「玥來發公司籌備處」，帳號：00000000000號之活期存款帳
    戶後，由乙○○向友人調借新台幣（下同）三百萬元，並於同年五月五日存入該
    帳戶內，且向甲○、「許銘」之男子表示由其保管前揭帳戶之存摺、印章等物。
    詎甲○與「許銘」竟於翌日即同年五月六日共同至第一商業銀行富強分行，向該
    行行員稱該帳戶之存摺、印章均已遺失，欲重辦存摺及更換印鑑。該行行員不知
    其中有詐，遂同意補發存摺，並更換印鑑。甲○與「許銘」於重辦存摺、更換印
    鑑後，旋由「許銘」將乙○○存於該帳戶內之三百萬元轉帳至「許銘」向不知名
    之詐騙集團所購之以張清河為戶名，帳號：00000000000號人頭帳戶
    內（張清河另犯幫助詐欺罪部分，業經原審於九十三年六月三十日以九十三年度
    易字第三一號判處有期徒刑四月確定），並提領一空。甲○並向「許銘」分得
    十五萬元之款項作為前揭犯行之報酬。嗣乙○○於同年五月七日持「玥來發公司
    籌備處」帳戶之存摺及印章至第一銀行富強分行欲提領原存入之三百萬元歸還友
    人時，方知該款項業已遭甲○等人轉帳提領，始悉受騙。
二、案經乙○○訴由臺灣臺南地方法院檢察署檢察官偵查起訴。
    理   由
一、訊據上訴人即被告甲○於原審偵審及本院審理時固均坦承於前揭時地與綽號「許
    銘」之男子同至告訴人乙○○任職之事務所，並曾向告訴人表示請其提供資金辦
    理存款證明，亦曾與告訴人前往第一銀行富強分行開設以「玥來發公司籌備處」
    為戶名之帳戶，且與「許銘」同往第一銀行富強分行申辦補發存摺及更換印鑑手
    續等情，惟矢口否認涉有詐欺取財犯行，辯稱：【伊係受「許銘」指示而為，不
    知其中涉有詐騙情事，其十五萬元是向「許銘」借的，並無共同詐欺之犯意聯絡
    】云云。
二、經查：
（一）被告於九十二年四月三十日與綽號「許銘」之男子共同前往告訴人任職之「號
      計聯合會計師事務所」處，向告訴人表示彼等欲成立「玥來發公司」並由被告
      擔任該公司負責人。惟因資金不足，擬由告訴人協助提供資金做為公司設立所
      需之存款證明。告訴人並於同日偕同被告甲○、「許銘」男子共同至第一商業
      銀行富強分行開設戶名為「玥來發公司籌備處」，帳號：000000000
      00號之活期存款帳戶。告訴人復於同年五月五日存入三百萬元至該帳戶內，
      且由其保管前揭帳戶之存摺、印章等物。而被告與「許銘」於同年五月六日共
      同至第一商業銀行富強分行，以帳戶存摺、印章均已遺失，而重辦存摺及更換
      印鑑等情，業據被告於歷次偵審中供承不諱，並經告訴人以證人身分於原審及
      本院審理指證屬實，且有第一商業銀行富強分行九十三年一月八日（九三一富
      字第○○五號函送之該行帳號00000000000號帳戶設立及申請補發
      存摺及更換印鑑之資料及存款明細表（見九十二年偵字第一三三九七號卷第二
      十至二十六頁），此部分事實應堪認定。又告訴人存入之三百萬元，業於九十
      二年五月六日為被告與「許銘」二人將之轉入第一商業銀行，帳號00000
      000000號帳戶內，隨即提領一空等情，業據被告於原審偵審及本院審理
      時供承在卷，並有第一商業銀行金城分行九十三年三月十日一銀金城字第八九
      六號函送之帳號00000000000號開戶資料及存款明細表一份在卷可
      參（見九十三年度偵緝字第二四三號卷第二十七頁至二十九頁），此部分事實
      亦堪認定。
（二）被告於原審審理時自承：【係「許銘」提議成立公司，並由伊擔任負責人，惟
      伊實際上並無能力經營公司】。又稱：【「許銘」與告訴人在事務所洽談辦理
      公司設立登記等事項時，伊雖亦在現場，然並未仔細傾聽「許銘」與告訴人之
      討論內容】等語，是依被告所供，其除無能力擔任「玥來發公司」負責人外，
      亦無意願擔任該公司負責人。否則當無於「許銘」與告訴人洽談「玥來發公司
      」籌備之相關事宜時，被告人在現場卻毫不關心之理。從而被告於既無能力亦
      無意願之情況下，竟仍向告訴人表示欲成立「玥來發公司」，並請告訴人提供
      高達三百萬元之款項作為公司設立所需之存款證明，並於告訴人存入前揭款項
      之翌日，即以遺失為由，辦理前開補發存摺及變更印鑑手續後，旋即以轉帳之
      手段取走前揭款項，足見被告本無意成立公司，其佯稱欲成立公司，委請告訴
      人提供資金辦理公司存款證明云云，無非藉此騙取告訴人提供之三百萬元款項
      。其稱欲成立公司之初，即存有詐騙之意圖甚明。
（三）告訴人屢次於偵審中指稱：被告與「許銘」二人均曾表示缺乏資金，故由其提
      供三百萬元資金作為公司設立之存款證明，且為防被告等人將該款項取走，故
      由其保管「玥來發公司籌備處」帳戶之存摺及印章等語（見九十二年發查卷第
      一四０五號卷第十六頁、原審九十三年八月三十一日審判筆錄），參以被告於
      偵查中供稱：「許銘」命其向告訴人稱欲辦理公司登記，且因欠缺資金，委請
      告訴人擔任金主等語（見九十三年度偵緝字第二四三號卷第十九頁），復參以
      被告於原審及本院審理時亦供稱：知悉「玥來發公司籌備處」帳戶之存摺及印
      章均係由告訴人保管等情（見前開審判筆錄），堪認被告本知「玥來發公司籌
      備處」帳戶內之三百萬元款項為告訴人所提供之款項，且告訴人藉由保管該帳
      戶之存摺及印章之方法，保護其權益。是被告於原審所辯不知該筆款項並非「
      許銘」所有云云，顯與事實不符，當無可採。因此，被告明知「玥來發公司籌
      備處」帳戶內之三百萬元為告訴人提供之款項，且存摺、印章等物均由告訴人
      保管，竟仍與「許銘」共同向前開銀行申報存摺、印章遺失，補發存摺及變更
      印鑑之方法，取得提領前開三百萬元之能力，並即以轉帳至人頭帳戶之方式取
      走該筆款項，足見其與「許銘」自始即具有為自己不法所有之詐欺意圖，至為
      灼然。再參以被告於偵查中供承：「許銘」事前曾承諾將給予酬勞，並於原審
      審理時供稱：「許銘」事後交付十五萬元予伊充作其擔任人頭之報酬（見九十
      三年度偵緝字第二四三號卷第十九頁、本院前開審判筆錄），益證被告與「許
      銘」間確有詐欺取財之不法犯意聯絡。是被告所辯：僅係受「許銘」指示，不
      知其中有詐，「許銘」事後交付十五萬元給伊是借款云云，顯係事後卸責之詞
      ，不可採取。
（四）綜上所述，被告與「許銘」共同詐欺取財犯行明確，堪以認定，應依法論科。
三、核被告所為，係犯刑法第三百三十九條第一項之詐欺取財罪。其與不知詳細年籍
    之成年男子綽號「許銘」間，具有犯意聯絡及行為分擔，均為共同正犯。被告前
    因過失致死及偽造文書等案件，經臺灣高等法院及臺灣板橋地方法院分以八十八
    年交上訴字第四四號及八十八年易字第一七九二號判處有期徒刑三年及一年六月
    確定，並經臺灣板橋地方法院以八十八年度聲字第二三五一號定應執行刑四年，
    嗣於九十一年十月五日執行完畢等情，有台灣高等法院被告全國前案紀錄表一份
    在卷可稽。被告於有期徒刑執行完畢後，五年以內再犯本件法定刑有期徒刑以上
    之罪，為累犯，應依刑法第四十七條之規定，加重其刑。
四、原審以被告罪證明確，因予適用刑法第二十八條、第三百三十九條第一項、第四
    十七條，罰金罰鍰提高標準條例第一條前段之規定，並審酌被告犯罪動機、手段
    、獲得十五萬元之不法利益，惟告訴人損失達三百萬元之鉅，迄今尚未賠償告訴
    人損害、犯罪後始終否認犯行之態度等一切情狀，量處有期徒刑二年。本院經核
    原審認事用法俱無不合，量刑亦稱妥適，被告上訴意旨否認犯罪，空言指摘原判
    決不當，並無可取，為無理由，應予駁回。
據上論結，應依刑事訴訟法第三百六十八條，判決如主文。
本案經檢察官王碧霞到庭執行職務。
中    華    民    國      九十四      年      一      月      二十七    日
                                  臺灣高等法院臺南分院刑事第四庭
                                      審判長法官  鄭    文    肅
                                            法官  陳    珍    如
                                            法官  林    勝    木
右正本證明與原本無異。
不得上訴。
                                      法院書記官  吳    秋    賢
中    華    民    國      九十四      年      一      月      二十七    日
附錄法條：
刑法第三百三十九條：
意圖為自己或第三人不法之所有，以詐術使人將本人或第三人之物交付者，處五年以
下有期徒刑、拘役或科或併科一千元以下罰金。
以前項方法得財產上不法之利益或使第三人得之者，亦同。
前二項之未遂犯罰之。
